【裁判字號】    98,上易,173
【裁判日期】    980415
【裁判案由】    恐嚇取財
【裁判全文】
臺灣高等法院臺中分院刑事判決         98年度上易字第173號
上  訴  人
即  被  告  甲○○
上列上訴人因恐嚇取財案件，不服臺灣臺中地方法院97年度易字
第3046號中華民國97年10月24日第一審判決（起訴案號：臺灣臺
中地方法院檢察署97年度偵字第13561號），提起上訴，本院判
決如下：
    主    文
上訴駁回。
    犯罪事實
一、甲○○於民國97年5月間某日，得知戊○○向銀行貸得新臺
    幣（下同）200萬元，遂與吳廣治（同案被告，業經原審判
    決確定）共同基於意圖為自己不法所有之犯意聯絡，於97年
    5月28日，由甲○○以000-0000000號行動電話撥打電話予戊○○，在電話中向戊○○索求50萬元，並以加害生命、身體
    、財產之言詞向丁○○恫稱：「我們穿布鞋的（即黑道兄弟
    ）最愛交陪你們這些生意人，不然我們吃什麼」、「不要把
    我們兄弟當作瘋子、我們也有小弟要養」云云，使戊○○心
    生畏怖，經討價還價後，戊○○不得已只得答應給付6萬元
    ，翌日（同年月29日）中午12時，甲○○夥同吳廣治及另1
    姓名年籍不詳之成年男子，一同前往臺中市北屯區同平巷5
    之1號1樓戊○○所經營之倍鉅工程企業有限公司（下稱倍鉅
    公司），甲○○承前犯意，當場接續向戊○○及其夫丙○○
    以加害生命、身體、財產之言詞恐嚇稱：「你（指戊○○）
    為何沒有打電話，本來要6萬元的，現在50萬元全部要，你
    們夫妻都在最好，我就是要50萬元，我也有少年的（指小弟
    ）要養」等言語，吳廣治與另不詳男子則擋在倍鉅公司門口
    ，使戊○○及丙○○心生恐懼，經丙○○一再哀求，甲○○
    始同意丙○○交付現金8萬元，並相約於翌日在倍鉅公司取
    款，交款前夕，經丙○○、戊○○2人向警方報案，於97年5
    月30日14時，甲○○、吳廣治及不知情之宋家豪一同前往倍
    鉅公司，丙○○、戊○○2人交付現金8萬元予甲○○時，甲○○、吳廣治二人當場為埋伏之員警逮捕，並扣得甲○○所
    有供恐嚇戊○○用之NOKIA牌行動電話1支（含0000-000000
    號行動電話卡1張）。
二、案經臺中市警察局第五分局報請臺灣臺中地方法院檢察署檢
    察官偵查起訴。
    理    由
一、按被告以外之人於審判外之陳述，雖不符刑事訴訟法第159
    條之1至第159條之4之規定，而經當事人於審判程序同意作
    為證據，法院審酌該言詞陳述或書面陳述作成時之情況，認
    為適當者，亦得為證據。當事人、代理人或辯護人於法院調
    查證據時，知有第159條第1項不得為證據之情形，而未於言
    詞辯論終結前聲明異議者，視為有前項之同意。刑事訴訟法
    第159條之5定有明文。被告甲○○對於證人丙○○、戊○○
    2人於警詢及檢察官偵查中之證述，迄至本案言詞辯論終結
    前，均未表示反對意見，另經審酌卷內證人丙○○、戊○○
    2人陳述時之情狀，查無違法取供或非出於自由意志之情形
    ，以之作為本案之證據，皆屬適當，依前揭規定，本案判決
    以下所引用之人證均得為本案之證據，合先敘明。
二、訊據上訴人即被告甲○○固坦承於上揭時地向戊○○索取款
    項等情不諱，惟矢口否認有何恐嚇取財犯行，辯稱：戊○○
    夫妻2人前因與王國隆間因合資買屋之糾紛而要求伊代為處
    理，伊轉託朋友己○○出面協商處理後，戊○○答應俟房屋
    貸得200萬元後將給付其中50萬元作為伊之酬勞，然戊○○
    事後食言，伊遂前往索討該50萬元報酬，並未出言恐嚇，詎
    戊○○卻事先通知警方至現場埋伏逮人，顯係戊○○夫妻故
    意設計陷害云云。經查：
(一)被告甲○○與共同被告吳廣治如何於上揭時地以恐嚇言詞向
    被害人戊○○、丙○○索取款項等事實，業據被告甲○○及
    共同被告吳廣治2人於原審審理中坦承不諱（原審卷第69頁
    背面），並據證人丙○○於警詢、偵查、原審及證人戊○○
    於警詢及偵查中分別證述明確；復有扣押物品清單、贓物認
    領保管單、及照片附卷可稽，及行動電話1支（含
    0000000000 號行動電話卡1張）扣案可資佐證。且被害人丙○○、戊○○2人向臺中市警察局第五分局報案後，經該分
    局員警於被害人與被告約定之取款當日，前往被告與被害人
    約定取款之倍鉅公司埋伏，當場將被告2人攔獲之事實，亦
    據證人丙○○於原審審理時結證甚詳。
(二)被告甲○○於本院審理中雖執上詞為辯，惟證人己○○業於
    原審證稱：「（被告問：我是否有請你幫告訴人夫妻處理事
    情？）有，因為告訴人夫妻有跟王國隆合夥買房子，．．．
    另外小間那間，當時我跟被告甲○○及鐘麗玲在場，約定說
    可以以150萬元出價，因為他們貸款是120萬元，他們希望條
    件好的話，可以再增貸80萬元，他們只要拿回150萬元就好
    ，但沒有約定報酬，只說如果賣超過150萬元就算是報酬，
    ．．．鐘麗玲是說他要賣清的，拿回150萬元就好，其他就
    給我們自己處理，後來沒有介紹買賣成功，．．．。（被告
    問：鐘麗玲有無答應處理好前開與王國隆的5間房子的事情
    ，要給我50萬元的佣金？）那是要房子有賣掉，而且有超過
    150萬元的部分，才給被告甲○○，而且是前開5間房子其中
    1間小的房子，並不是5間。．．．（檢察官問：到底鐘麗玲
    要拿回150萬元的房子，有沒有賣出去？）沒有。．．．（
    審判長問：依照你的看法，前開的事情，告訴人有沒有義務
    要支付你們如被告甲○○所稱的50萬元佣金？）沒有義務。
    ．．．（受命法官問：當初講好，如果要給報酬，是否是針
    對有買賣成功才有？）我聽到的是如此。（受命法官問：有
    沒有約定，只要貸款貸到200萬元，就要給被告甲○○50萬
    元佣金？）我聽到的是買賣有成功且超過150萬元的部分才
    算被告甲○○的報酬，並不是說貸款貸到200萬元，就要給
    被告甲○○50萬元」等語在卷（原審卷第54頁-55頁背面）
    ，被害人戊○○與被告甲○○約定要給付報酬之房屋既未買
    賣成功，被告甲○○自無權向被害人要求給付報酬50萬元，
    被告甲○○上揭所辯，不足採信，事證明確，其犯行洵堪認
    定。本件事證已明，且證人戊○○於偵查中已具結供證在卷
    ，其雖於原審及本院審理中經傳拘未到，然與上揭事實之認
    定尚屬無礙，併此敘明。
三、核被告甲○○所為，係犯刑法第346條第3項、第1項之恐嚇
    取財未遂罪。被告甲○○先後恐嚇被害人之行為，係基於同
    一恐嚇取財犯意下之接續行為，僅侵害一個法益，只論以一
    恐嚇取財未遂罪。被告甲○○與共同被告吳廣治所為上開恐
    嚇取財未遂犯行，有犯意聯絡及行為分擔，均為共同正犯。
    被告以一恐嚇取財行為，侵害被害人丙○○、戊○○之財產
    法益，係一行為觸犯數罪名，為想像競合犯，應依刑法第55
    條之規定，從一重之恐嚇取財未遂罪處斷。被告就上開恐嚇
    取財犯行已著手於犯罪行為之實行而不遂，為未遂犯，依刑
    法第25條第2項之規定，按既遂犯之刑減輕之。原審引據刑
    法第28條、第346條第1項、第3項、第55條、第25條第2項、
    第41條第1項前段規定，並審酌被告不循正途謀財，竟以恐
    嚇方式向人索取財物，及其於本案犯行所居地位，收款時即
    遭警查獲，犯罪所得業經發還被害人，於警詢、偵查及原審
    坦承犯行之犯後態度，及其素行、智識程度、生活狀況等一
    切情狀，量處有期徒刑五月，並諭知易科罰金之折算標準。
    並以扣案之NOKIA牌行動電話1支（含0000000000號行動電話
    卡1張），為被告甲○○所有供其恐嚇取財犯罪所用之物，
    依刑法第38條第1項第2款規定宣告沒收之，認事用法均無不
    當，量刑亦屬妥適，被告甲○○否認犯行執詞上訴而指摘原
    判決不當，殊非可採，其上訴為無理由，應予駁回。
據上論斷，應依刑事訴訟法第368條，判決如主文。
本案經檢察官乙○○到庭執行職務。
中    華    民    國    98    年    4     月    15    日
            刑事第十庭    審判長法  官  林  照  明
                                法  官  郭  瑞  祥
                                法  官  林  欽  章
以上正本證明與原本無異。
不得上訴。
                                書記官  許  哲  禎
中    華    民    國    98    年    4     月    15    日
【附錄論罪科刑法條全文】
刑法第346條：
意圖為自己或第三人不法之所有，以恐嚇使人將本人或第三人之
物交付者，處6月以上5年以下有期徒刑，得併科1千元以下罰金
。
以前項方法得財產上不法之利益，或使第三人得之者，亦同。
前二項之未遂犯罰之。


司法院資訊處製作；財團法人民間司法改革基金會備份。
